臺灣新竹地方法院刑事判決　　　　　　　　　　　　　　　九十年度自字第三六號
　　自　訴　人　癸○○
　　自訴代理人　戊○○
　　被　　　告　丁○○
　　　　　　　　丙○○
右列被告因竊占案件，經自訴人提起自訴，本院判決如左：
    主  文
丁○○、丙○○均無罪。
    理  由
一、自訴意旨略以：被告丁○○明知坐落新竹縣新豐鄉○○段四八七地號土地( 下稱
    ：系爭土地 )係自訴人與被告丁○○之妻曾連惠珠及己○○、乙○○、甲○○、
    壬○○、庚○○、辛○○所共有之土地，竟未經自訴人同意，私自將系爭土地租
    賃予被告丙○○作為堆置處理砂石之用，契約期限自八十六年十二月十五日至八
    十七年十二月十四日止，俟後雖未再簽約，但有被告丁○○簽立之收據上載明收
    取八十八年十二月十五日起至八十九年十二月十四日止之租金可證。是被告丁○○縱容被告丙○○將廢棄物堆置於自訴人系爭所有土地上，致令自訴人於不知情
    下收到新竹縣政府處分書遭新竹縣政府依違反水土保持法判處繳納新臺幣( 下同
     )六萬元罰鍰，且需於九十年五月二十一日前將廢棄物堆積如山的土地恢復原狀
    ，而經自訴人寄發存證信函要求被告出面處理，詎被告冥頑不靈，置之不理，足
    見被告丁○○、丙○○意圖為自己或第三人不法之所有，而竊占他人所有之物(
    自訴狀原記載被告涉嫌觸犯刑法第三百三十五條之侵占罪，後經自訴人變更法條
    論以竊占罪 )。
二、按意圖為自己或第三人之不法利益，而竊占他人之不動產者，為竊占罪，刑法第
    三百二十條第二項定有明文，是刑法上竊占罪之成立，除須行為人有竊占他人不
    動產之客觀事實外，並須有意圖為自己或第三人不法利益之主觀要素為其構成要
    件。
三、訊據被告丁○○、丙○○均堅決否認有何竊占犯行，被告丁○○辯稱：伊妻曾連
    惠珠所有系爭土地之持分面積達一甲多，已經伊耕作二十多年，共有人間就系爭
    土地並無分管約定，伊係將伊耕作之土地範圍出租給丙○○堆置土石等語；被告
    丙○○辯稱：伊係向丁○○承租系爭土地，並據丁○○指定前耕種的範圍堆置土
    石等語。經查：
    (一)本件被告丁○○之妻曾連惠珠與自訴人對於系爭土地，係分別共有關係，其
        應有部分各為0000000分之0000000、0000000分之二
        ○三五五二，有土地登記簿謄本附卷可稽，而系爭土地共有人就系爭土地並
        未訂立分管契約，亦據自訴人陳述明確，則各共有人，按其應有部分，對於
        共有物之全部，有使用收益之權，既為民法第八百十八條所明定，是被告丁○○之妻曾連惠珠對於系爭共有土地之全部，有使用、收益之權，並授權被
        告丁○○處理系爭土地出租事宜，縱被告丁○○未事先徵得自訴人之同意，
        私自將之出租予被告丙○○，僅係是否超越其權利範圍之民事不當得利問題
        ，尚與土地係屬他人之不動產情形不合，至屬明確。且證人即系爭土地共有
        人乙○○到庭結證：「( 問：系爭地號，你的持分多少？ )答：我的有百多
        坪，沒有分割，詳細不知道。」、「( 問：有無到四八七地號管理你的地？
         )答：我住在那邊，住七十年，我是民國七年生的，於民國三十八年離開家
        裡，於民國七十年回來。」、「( 問：四八七地號，你有無看過別人在那邊
        耕種？ )答：有，我看過的那個人他把土地賣掉了。」、「問：你有無看過
        被告丁○○在四八七地號那邊耕種過？ )答：有給他管理。」、「(問：你
        的部分，是否同意給丁○○管理？ )答：那時候因為沒有分割，我的部分我
        也分不清楚在哪裡，所以都給丁○○耕種，他從何時耕種，我不清楚。」、
        「( 問：是否知道被告丁○○從何時開始耕種？ )答：我於七十年回來，就
        看到他已經在那邊種了。」、「( 問：你有無找過被告丁○○講，你佔到我
        的持分，要付錢？ )答：沒有。」、「( 問：被告丁○○種到何時就沒有種
        了？他是種何物？ )答：先種水稻，因為池塘廢掉了，他就沒有種了，從何
        時沒有種，我不知道。」「( 問：沒有種了之後，被告丁○○還有無去那邊
        ？ )答：他有去整地，把竹子挖掉。」、「( 問：其他持分的人，有無跟被
        告丁○○講，不能種？ )答：沒有計較，我住的地，也有被告丁○○的名字
        。」等情綦詳，已就系爭土地並無分管約定，且據被告丁○○自七十年間左
        右即在該處耕種，而未特定範圍之事實，予以結證明確，是被告丁○○辯稱
        其已在系爭土地耕作二十多年，尚非無據。又證人即系爭土地共有人庚○○
        到庭結證：「( 問：新豐鄉○○段四八七地號，你持分多少？ )答：我父親
        於日本時代就賣掉，我以為早就已經被我爸爸賣掉，直到縣政府罰我，我才
        知道。」、「( 問：你是否知道那塊四八七地號，有人種田？ )答：我不知
        道還有我的土地，所以我不知道，也沒有去過，那塊地那時候做什麼，我都
        不知道。」乙節，且證人即自訴人之女鄭舟廷亦到庭結證：系爭土地以前是
        竹子跟樹木，並有一小塊、一小塊的田，非常陡，約有三、四十年其都未曾
        去過系爭土地，直至八十九年間收到縣政府違反水土保持法的罰單才到系爭
        土地查看等語明確，參之自訴人因不服新竹縣政府九十年二月二十三日府農
        保字第一九五九五號處分書所為之處分，提起訴願時既書有：「訴願人( 指
        自訴人 )並未擅自傾倒廢土、垃圾，係遭人侵占，惡意傾倒廢土、垃圾，已
        向管區派出所報案、備案及世居臺北及外地超過四十年，從未過問該祖產之
        使用情形，均由共業族人管理。」乙節，亦有自訴人所提行政院農業委員會
        九十年八月十七日(九○)農訴字第九○○一一四七六五號函可佐，足見自訴
        人及系爭土地共有人庚○○已久未曾使用系爭土地，是被告丁○○將其使用
        之系爭土地出租予被告丙○○，尚難謂其在主觀上有圖為自己不法利益之意
        圖。況自訴人亦陳稱：被告丁○○並未將系爭土地圍起來等語，顯見被告丁○○並未排除其他共有人對於系爭土地之使用權，自難謂被告丁○○有何竊
        占系爭土地之犯行。
    (二)又被告丙○○確有自八十六年間起向被告丁○○之妻曾連惠珠承租系爭土地
        及新竹縣新豐鄉○○○段五三九、五四○、五四一、一六三、六九三地號等
        土地供作堆置砂石，惟因所堆置砂石達三公尺以上之高度，而違反編定使用
        管制及軍事限建管制之規定，乃於八十七年十月二十日，經陸軍三二二七部
        隊以存證信函限期於同年十一月二十日六前改善；另經新竹縣政府於同年十
        一月二十六日以八七府地用字第一二四二三六號函限於文到十日內依規定變
        更為農業使用，唯均不從而未遵期改善，嗣經本院八十八年度易字第二三一
        號刑事判決以被告丙○○及曾連惠珠共同違反管制區限建之規定，經制止而
        不從，各處拘役五十日、五十五日確定，並經本院八十九年度竹簡字第四○
        二號刑事判決判處被告丁○○共同違反管制區限建之規定，經制止而不從，
        處拘役五十日確定在案等情，亦據本院調閱八十八年度易字第二三一號刑事
        案卷核閱無訛，且有上開案件刑事案件判決各一件附卷可稽，則被告丙○○
        辯稱其有向被告丁○○承租系爭土地，並無竊占他人土地之犯意，要非無據
        。再被告丙○○於上開案件判決後雖又在系爭土地堆置土石，亦經本院會同
        新竹縣新湖地政事務所人員勘驗現場測量屬實，有勘驗筆錄、新湖地政事務
        所土地複丈成果圖附卷可稽，惟被告丙○○於八十八年十二月十五日至八十
        九年十二月十四日仍有向被告丁○○承租系爭土地，且於九十年五月二十七
        日仍有支付被告丁○○租金，亦有收據二紙可稽，參之被告丁○○亦陳稱：
        系爭土地上堆置土石的範圍都是由其出租給被告丙○○等語明確( 詳本院九
        十年十一月八日訊問筆錄 )，足見被告丙○○應無竊占他人土地之犯意，自
        難課以竊占罪責。末查，被告丙○○在系爭土地堆置之土石及廢土碎石經新
        竹縣政府於九十一年三月七日會同新豐鄉公所人員赴現場勘查結果，業已清
        除完畢，並實施客土預備種植作物，惟植生覆蓋率未符合覆蓋率達百分之七
        十以上，亦有新竹縣政府九十一年三月十四日府農保字第○九一○○二三六
        九七號函一件可稽，是被告丙○○目前既無在系爭土地上堆置土石，顯難謂
        其有何侵害自訴人之權利，自與刑法竊占他人不動產之犯罪構成要件不合。
    綜上所述，系爭土地既無分管約定，且據被告丁○○自七十年間左右即在該處耕
    種，而未限定範圍，且據被告丁○○將其前耕種的範圍出租予被告丙○○堆置土
    石，則被告丁○○、丙○○使用系爭土地並無不法所有之意圖而無竊占之故意，
    揆諸上開說明，自難以竊占罪責相繩。此外，復查無其他積極之證據證明被告丁○○、丙○○有自訴人所指之犯行，應諭知被告丁○○、丙○○無罪。
四、末按法院認為應科拘役、罰金或應諭知免刑或無罪之案件，被告經合法傳喚無正
    當理由不到庭者，得不待其陳述逕行判決，既為刑事訴訟法第三百零六條所明定
    ，是本件被告丙○○經本院合法傳喚無正當理由不到庭應訊，自得不待被告丙○○陳述，逕為被告丙○○無罪之判決，併此敘明。
據上論斷，應依刑事訴訟法第三百四十三條、第三百零一條第一項、第三百零六條，
判決如主文。
中      華      民    國    九十一    年      四      月     八       日
                              臺灣新竹地方法院刑事第一庭
                                  法  官  王佳惠
右正本證明與原本無異。
如不服本判決，應於判決送達後十日內向本院提出上訴狀( 應附繕本 )，上訴於臺灣
高等法院。
                                  書記官  江靜玲
中      華      民      國    九十一    年      四      月     九       日
